【裁判字號】    99,交上訴,16
【裁判日期】    990423
【裁判案由】    業務過失致死等
【裁判全文】
臺灣高等法院高雄分院刑事判決        99年度交上訴字第16號
上  訴  人  臺灣屏東地方法院檢察署檢察官
被      告  甲○○
上列上訴人因被告業務過失致死等案件，不服臺灣屏東地方法院
98年度交訴字第100 號中華民國98年12月30日第一審判決（起訴
案號：臺灣屏東地方法院檢察署98年度偵字第3599號、98年度調
偵字第187 號），提起上訴，本院判決如下：
     主  文
上訴駁回。
     理  由
一、按不服地方法院之第一審判決而上訴者，須提出上訴書狀，
    並應敘述具體理由，上訴書狀未敘述上訴理由者，應於上訴
    期間屆滿後20日內補提理由書於原審法院。逾期未補提者，
    原審法院應定期間先命補正。但上訴書狀已敘述理由，惟所
    敘述者非屬具體理由，則屬不符上訴之法定程式，由第二審
    法院以其上訴不合法律上程式，判決駁回，不生定期命補正
    之問題，刑事訴訟法第350 條第1 項、第361 條、第362 條
    、第367 條定有明文。
二、按上開所稱具體理由，係指須就不服之判決為具體之指摘而
    言，如僅泛稱原判決認事用法不當或採證違法、判決不公等
    ，均非具體理由（法院辦理刑事訴訟案件應行注意事項第16
    2 點參照）；復按所謂具體理由，必係依據卷內既有訴訟資
    料或提出新事證，指摘或表明第一審判決有何採證認事、用
    法或量刑等足以影響判決本旨之不當或違法，而構成應予撤
    銷之具體事由，始克當之（例如：依憑證據法則具體指出所
    採證據何以不具證據能力，或依憑卷證資料，明確指出所為
    證據證明力之判斷如何違背經驗、論理法則）；倘僅泛言原
    判決認定事實錯誤、違背法令、量刑失之過重或輕縱，而未
    依上揭意旨指出具體事由，或形式上雖已指出具體事由，然
    該事由縱使屬實，亦不足以認為原判決有何不當或違法者（
    例如：對不具有調查必要性之證據，法院未依聲請調查亦未
    說明理由，或援用證據不當，但除去該證據仍應為同一事實
    之認定），皆難謂係具體理由，俾與第二審上訴制度旨在請
    求第二審法院撤銷、變更第一審不當或違法之判決，以實現
    個案救濟之立法目的相契合，並節制濫行上訴」（最高法院
    97年度台上字第892 號判決意旨參照）。是如上訴理由書狀
    並未依據卷內訴訟資料，具體指摘原判決認事用法有何違法
    或不當之情形，即屬上訴未敘述具體理由。
三、被告甲○○因犯刑法第185 條之3 服用酒類不能安全駕駛動
    力交通工具而駕駛罪、同法第276 條第2 項之業務過失致人
    於死罪（本罪同時觸犯同法第284 條第2 項前段之業務過失
    傷害罪），經原審各判處有期徒刑3 月、6 月（如易科罰金
    ，均以新臺幣「下同」1 千元折算1 日），應執行有期徒刑
    8 月（如易科罰金，以1 千元折算1 日）在案。經原審檢察
    官於99年2 月3 日提起上訴，上訴書理由：「茲據告訴人丙
    ○○、莊淑珍（以上2 人即被害人洪晨晉之父母）、告訴人
    乙○○具狀請求上訴，略以︰「(一)本件現場碎片及安全帽等
    物品，大部分散落在自小貨車後及機車倒地位置之間，該兩
    車最近距離約有兩公尺許，車道係南向北，碎片則呈東西向
    分佈散落緊鄰機車，血跡亦是留在該部分之碎片西側快車道
    內；另碎片部分散落在自小貨車之左側即慢車道以及快車道
    內。(二)依物理慣性而言，該機車在衝撞自小貨車後，部分碎
    片及人體遭自小貨車之阻擋，始有碎片向兩側即呈東西向之
    分佈，從而，上開東西向之碎片位置，應可研判是撞擊發生
    地點。(三)機車在前行時，撞擊自小貨車之左後端角處，機車
    之車頭全毀，故機車係車頭正面撞擊，如若自小貨車是停置
    受撞，按理必有不少碎片進入自小貨車之底盤下，始屬合理
    ，惟查，依相片及現場圖觀之，自小貨車底並無明顯碎片可
    見，故合理推測自小貨車應是曾經向右前方移動，始致車底
    並無留碎片之情形。(四)碎片係撞擊後產生，仍有機車原來之
    衝力，故可能向前或被阻擋向兩側散落之情形，應無均被反
    彈向後之可能，且機車撞擊後至多係向左前側摔出，或應緊
    貼自小貨車之後方或倒在底盤下方，斷無可能發生反彈之情
    形，惟機車與自小貨車之間，約有兩公尺許之距離，亦可推
    知，該自小貨車在撞擊之後，應有前行跡象，始有離開機車
    之情形。(五)如依乙○○所述時，被告駕車在慢車道緩慢前行
    之語判斷，該自小貨車原在緩駛，於察覺撞擊後即向右側前
    行少許並迴正車輪停止，此則與前揭碎片及機車位置之分析
    相符，參以自小貨車之車身與車道線比較，係稍向右偏，並
    非原判決所謂車身及道路標線平行之情況，故乙○○所述確
    有可能，極為可信。另被告係再度酒駕肇事，僅賠償告訴人
    5 萬元，原審判決僅判被告有期徒刑6 月及3 月，有違刑法
    第57條量刑過輕」等語。因之請求檢察官上訴，經核認有理
    由。等語。
四、經查：
(一)、原判決業經調查被告甲○○供述（即被告否認本件事故發生
    時，其所駕駛之自小貨車有起駛而移動等情，見相驗卷第5
    頁反面、第31頁）、證人乙○○於偵查中證詞（即指當時被
    告駕車在慢車道緩慢前行，突然未打方向燈並變換車道要切
    入快車道，洪晨晉未及煞車便撞上云云，見偵卷第6 頁），
    及卷附現場照片（即碰撞發生後，機車倒地位置距離自小貨
    車甚近，而機車車殼碎片及安全帽等物品，部分散落在自小
    貨車車後遭機車撞擊部位處直至機車倒地位置，部分散落在
    自小貨車車旁等情），因認自小貨車所停留之位置，即為二
    車碰撞之地點，再觀該自小貨車停放現場之狀態，係在慢車
    道上，車身朝前且輪胎並無轉動之情而與車身及道路標線平
    行，實未有何朝快車道逼近之狀態甚明，證人乙○○上開證
    述不可採信，復查無其他積極證據足供證明被告確有此部分
    違反注意義務之情形，檢察官上開所指（即指被告係於駕車
    起駛時未注意前後左右，並禮讓行進中之車輛以致肇事），
    尚屬誤會（參原判決第7-8 頁）。是原判決關於此部分之採
    證論述，尚無有何違反經驗及論理法則之情，本件上訴意旨
    雖執上開「以現場碎片、安全帽、血跡等散落之跡證，及相
    片及現場圖觀之，合理推測自小貨車應是曾經向右前方移動
    ，及以機車與自小貨車間約有兩公尺許之距，推知該自小貨
    車在撞擊之後，應有前行跡象，並依乙○○所述及自小貨車
    之車身與車道線比較，係稍向右偏之情況，故乙○○所述確
    為可信」等語，然事故現場之碎片、安全帽、血跡等跡證之
    分布，與當時機車之車速，實際碰撞角度等有關，又依現場
    圖測量自小貨車之右前角、右後角與道路邊線之距離及現場
    照片（見相驗卷第9 、22頁），該自小貨車右偏之角度甚小
    。從而，此部分上訴意旨純屬告訴人本於己見之推論臆測，
    上訴人並未舉以其他具體事證佐認，自無從據此而認原判決
    有何不當或違法，依據上開說明，此部分上訴理由自非屬「
    具體理由」。
(二)、按關於刑之量定，係實體法上賦予法院得為自由裁量之事項
    ，倘其未有逾越法律所規定之範圍，或濫用其權限，即不得
    任意指摘為違法（最高法院75年台上字第7033號判例要旨足
    參）。本件原判決業已審酌被告甲○○於本件事故發生時，
    領有合格職業聯結車駕駛執照，又係從事駕駛業務之人，對
    於道路交通安全規範之認識與瞭解，自當強於常人，然竟酒
    後駕車上路，罔顧用路大眾之安全，復未能恪遵道路交通安
    全規範，以善盡身為駕駛人應負之注意義務，釀生本件事故
    ，並造成被害人洪晨晉死亡及告訴人乙○○傷害之結果，侵
    害法益重大；另其前曾因犯刑法第185 條之3 案件，經臺灣
    臺南地方法院以93年度交簡字第1476號判決判處拘役40日確
    定（參卷附臺灣高等法院被告前案紀錄表），然其未知警惕
    ，又再度酒後駕車而犯本件之罪，足見其輕忽法律規範之態
    度，實不宜寬貸，復參酌其於審理時坦承犯行，犯後態度尚
    可，又雖始終未能與被害人家屬及告訴人達成和解，並求得
    被害人家屬及告訴人之諒宥，然已協助被害人洪晨晉家屬及
    告訴人乙○○分別領取1,500,366 元及34,194元之保險理賠
    金，另給付被害人洪晨晉家屬50,000元之慰問金等情（有被
    告提出之強制險已決賠案查詢結果2 紙及慰問金收據1 紙，
    見原審卷第44-46 頁），難認其全無和解之誠意，另參以被
    害人洪晨晉就本件車禍亦與有過失等一切情狀，分別量處3
    月、6 月，另考量被告年齡、職業、收入、社會地位等節，
    均諭知易科罰金以1 千元折算1 日之標準，並定應執行刑為
    有期徒刑8 月，及如上之易科罰金標準。經核尚屬允當於法
    並無不合，本件原審就被告此次所犯之具體情節並已審酌上
    開前案紀錄及被告賠償告訴人等情，而論以被告上開之刑，
    難認原判決關於被告之量刑自由裁量行使，有何未合乎法律
    之目的，違背內部性界限，而屬權利濫用之違法，或違反比
    例原則、平等原則、公平正義等法則。
五、綜上所述，本件上訴理由形式上雖陳上情，然此等上訴理由
    如上所述，均不足以認為原判決有何不當或違誤，而構成應
    予撤銷之具體事由，且原審檢察官於上訴期間屆滿後之20日
    內（原審檢察官於99年1 月27日收受原審判決，見原審卷第
    62頁），未再補提其他上訴具體理由，則本件上訴理由自與
    刑事訴訟法第361 條第2 項所稱「具體理由」顯非相當，足
    認本件上訴違背法律上之程式，爰不經言詞辯論，逕行判決
    駁回。
據上論斷，應依刑事訴訟法第367 條前段、第372 條，判決如主
文。
中    華    民    國    99    年    4     月    23    日
                  刑事第三庭    審判長法  官  莊崑山
                                      法  官  唐照明
                                      法  官  張意聰
以上正本證明與原本無異。
本判決關於不能安全駕駛動力交通工具部分，不得上訴。
如不服本判決其他部分，應於收受本判決後10日內向本院提出上
訴書狀，其未敘述上訴理由者，並得於提起上訴後10日內向本院
補提理由書狀（均須按他造當事人之人數附繕本）「切勿逕送上
級法院」。
中    華    民    國    99    年    4     月    23    日
                                      書記官  陳金卿

司法院資訊處製作；財團法人民間司法改革基金會備份。
